臺灣臺南地方法院柳營簡易庭民事判決
                                  109年度營簡字第446號
原      告  薛郭月鳳
訴訟代理人  薛仁豪  
被      告  王耀靖  

兼法定代理
人          廖磊雯  

法定代理人  王同發  
上列當事人間請求損害賠償事件，經本院於民國109 年10月28日
言詞辯論終結，判決如下：
    主  文
原告之訴及假執行之聲請均駁回。
訴訟費用由原告負擔。　　
    事實及理由
一、按訴狀送達後，原告不得將原訴變更或追加他訴，但擴張或
    減縮應受判決事項之聲明者，不在此限，民事訴訟法第255
    條第1項第3款定有明文。查原告起訴時聲明第1項原為被告
    應連帶給付原告新臺幣（下同）328,288元。嗣訴狀送達後
    ，原告於民國109年10月28日本院審理時減縮看護費用72,00
    0元，並變更其請求之金額為256,288元（見本院卷第108頁
    至第109頁，計算式詳如後述），經核原告所為上開聲明之
    變更，係屬減縮應受判決事項之聲明，揆之前開法律規定，
    並無不合，應予准許。
二、原告主張：
  ㈠被告乙○○於108年8月17日上午8時10分許，無駕駛執照駕駛車
    牌號碼000-0000號普通重型機車，沿臺南市學甲區濟生路由
    西往東方向行駛，行經濟生路208號前（下稱系爭路段），
    本應注意車前狀況，並隨時採取必要之安全措施，而依當時
    情形，並無不能注意之情事，竟疏未注意上情，貿然前行穿
    越系爭路段，適有原告騎乘腳踏車（下稱系爭腳踏車），欲
    自該處由北往南方向起駛穿越雙黃線道路，亦未注意左右來
    車，致兩車發生碰撞，原告因此受有頭部外傷、腦部蜘蛛網
    膜下出血、左踝挫傷、姿勢性眩暈（右側後半規管耳石脫落
    ）等傷害，原告所有之系爭腳踏車亦因此損壞（下稱系爭事
    故）。被告乙○○就系爭事故之發生顯有過失，被告乙○○之過
    失行為致原告之身體權、健康權及就系爭腳踏車之所有權受
    有損害，兩者間有因果關係，自應負損害賠償責任。又被告
    乙○○於系爭事故發生時為未成年人，其法定代理人即被告丙
    ○○自應與被告乙○○連帶負損害賠償責任。為此，依民法第18
    4條第1項前段、同條第2項、第191條之2前段、第187條第1
    項前段、第193條第1項、第195條第1項前段規定提起本件訴
    訟，請求被告連帶賠償項目及金額如下：
  ⒈醫療費用新臺幣（下同）10,138元：原告因系爭事故受傷，
    前往奇美醫療財團法人奇美醫院（下稱奇美醫院）、奇美醫
    療財團法人佳里奇美醫院（下稱佳里奇美醫院）就診，支出
    醫療費用合計10,138元。
  ⒉看護費用81,400元：原告因系爭事故後於108年8月17日入住
    奇美醫院，於108年8月23日出院，且依奇美醫院108年11月2
    8日診斷證明書之記載出院後尚須專人看護1個月，以上合計
    37日，均由家人看護，每日看護費用以2,200元計算，共計8
    1,400元【計算式：2,200元×37日＝81,400元】。
  ⒊交通費用11,760元：原告於108年8月23日自奇美醫院出院返
    家，於108年8月26日、9月5日、9月19日、10月3日、11月28
    日前往奇美醫院回診，單趟車資以775元計算，復於108年8
    月27日、9月3日、10月22日、11月19日、12月27日、109年2
    月21日前往佳里奇美醫院看診，單趟車資以205元計算，交
    通費用合計11,760元【計算式：（775元×2×6次）＋（205元×
    2×6次）＝11,760元】。
  ⒋財物損失2,990元：原告騎乘之系爭腳踏車因系爭事故全毀，
    且事發後放置於路邊未能尋獲，故參考與系爭腳踏車相同規
    格之新車網路售價2,990元，請求被告賠償原告之財產損失
    。
  ⒌非財產上損害賠償150,000元：原告因系爭事故受傷，經治療
    後仍有嗅覺異常、經常性頭痛、手腳麻痺及血壓不穩等症狀
    ，致原告之身心及生活均受有一定程度之痛苦，為此請求被
    告連帶給付非財產上之損害賠償150,000元。
  ⒍據此，原告因系爭事故受有之損害，合計為256,288元【合計
    ：10,138元＋81,400元＋11,760元＋2,990元＋150,000元＝256,2
    88元】。
  ㈡並聲明：
  ⒈被告應連帶給付原告256,288元，及自起訴狀繕本送達之翌日
    起，至清償日止按週年利率百分之5計算之利息。
  ⒉願供擔保，請准宣告假執行。
三、被告則以：對於原告主張系爭事故發生之事實，及被告應連
    帶負損害賠償責任等情均不爭執，惟認原告請求金額過高，
    且原告已請領強制汽車責任保險金，應自請求之金額扣除。
    另原告主張之醫療費用數額、須受專人照顧及往返就醫之日
    數亦不爭執，惟原告未能提出交通費用或看護費用之收據，
    僅依網路查得之費用請求，是否可採尚有疑問等語置辯。並
    聲明：原告之訴駁回（漏未對原告假執行之聲請聲明駁回）
    。
四、得心證之理由：
  ㈠原告主張兩造於上開時、地，因被告乙○○騎乘機車行經系爭
    路段未注意車前狀況，原告穿越雙黃線道路亦未注意左右來
    車，致生系爭事故等情，業據其提出奇美醫院108年8月23日
    、108年11月28日診斷證明書、佳里奇美醫院108年9月3日、
    109年5月19日、109年5月15日診斷證明書影本、佳里奇美醫
    院醫療費用收據12紙、奇美醫院醫療費用收據11紙為證（見
    本院卷第23頁至第55頁），且為被告所不爭執。又被告乙○○
    行為時仍為12歲以上未滿18歲之少年，所涉過失傷害部分，
    由臺南市政府警察局學甲分局移送本院少年法庭後，經本院
    少年法庭裁定不付審理，應予告誡（下稱另案）等情，亦經
    本院依職權調取另案少年事件卷宗核閱無訛。是此部分事實
    ，均堪認定。
  ㈡按因故意或過失，不法侵害他人之權利者，負損害賠償責任
    ；不法侵害他人之身體或健康者，對於被害人因此喪失或減
    少勞動能力或增加生活上之需要時，應負損害賠償責任；不
    法侵害他人之身體、健康、名譽、自由、信用、隱私、貞操
    ，或不法侵害其他人格法益而情節重大者，被害人雖非財產
    上之損害，亦得請求賠償相當之金額；無行為能力人或限制
    行為能力人，不法侵害他人之權利者，以行為時有識別能力
    為限，與其法定代理人連帶負損害賠償責任，民法第184條
    第1項前段、第193條第1項、第195條第1項前段、第187條第
    1項前段分別定有明文。又當事人已證明受有損害而不能證
    明其數額或證明顯有重大困難者，法院應審酌一切情況，依
    所得心證定其數額，民事訴訟法第222條第2項定有明文。是
    苟損害已發生，縱當事人不能證明損害之數額，法院仍應斟
    酌損害之原因及其他一切情況，依所得心證定其數額，斷不
    能以當事人不能證明其實際所受損害，即率以駁回其請求（
    最高法院90年度台上字第2109號判決意旨參照）。查被告乙
    ○○以前揭過失行為不法侵害原告之身體權及健康權及原告對
    系爭腳踏車之所有權，其過失行為與損害之間顯有相當因果
    關係，原告自得依民法第184條第1項前段規定，向被告乙○○
    請求損害賠償。又被告乙○○係91年3月26日生，於系爭事故1
    08年8月17日發生時為限制行為能力人，其法定代理人為被
    告丙○○及甲○○，有個人戶籍資料查詢結果3紙在卷可憑（見
    本卷第67頁至第71頁），依民法第187條第1項前段規定，被
    告丙○○自應與被告乙○○連帶負損害賠償責任。茲就原告請求
    賠償之各項目及數額有無理由，分述如下：
  ⒈醫療費用：
　　原告主張其因傷前往奇美醫院、佳里奇美醫院就診，支出醫
    療費用合計10,138元，業據其提出收據23紙為證（見本院卷
    第33頁至第55頁），且為被告所不爭執（見本院卷第108頁
    ），並經本院核閱相符，均屬必要之醫療費用，此部分請求
    ，自屬可採。
  ⒉看護費用：
　　原告主張其因系爭事故後於108年8月17日入住奇美醫院，於
    108年8月23日出院，且依奇美醫院108年11月28日診斷證明
    書之記載出院後尚須專人看護1個月，須看護之期間合計37
    日等情，業經其提出上開診斷證明書1紙為證（見本院卷第2
    5頁），且為被告所不爭執（見本院卷第109頁）。原告另主
    張上開期間均由家人看護，每日應以2,200元計算，則為被
    告所否認，並以前詞置辯。惟按親屬代為照顧被害人之起居
    ，固係基於親情，但親屬看護所付出之勞力，並非不能評價
    為金錢，雖因二者身分關係而免除被害人之支付義務，惟此
    種基於身分關係之恩惠，自不能加惠於加害人。故由親屬看
    護時雖無現實看護費之支付，仍應認被害人受有相當於看護
    費之損害，得請求賠償，始符公平原則（最高法院94年度台
    上字第1543號判決要旨參照）。是本件原告雖自陳未實際僱
    用看護，係由家人擔任照護，揆之前開說明，仍得請求看護
    費之賠償，又原告主張全日看護費用每日以2,200元計算，
    核與本院辦理該等類型事件而於職務上所知之專業看護行情
    相符，尚屬合理。準此，原告得請求之看護費用合計為81,4
    00元【計算式：2,200元×37日＝81,400元】，此部分之請求
    ，應屬有據。
　⒊交通費用：
　　原告主張系爭事故受傷後，前往奇美醫院、佳里奇美醫院看
    診，支出往返醫療院所看診之車資合計11,760元，並提出就
    醫交通費試算列印1份為證（見本院卷第57頁）。被告固未
    對原告請求往返交通之日數加以爭執，然細繹原告請求108
    年8月23日之交通費用，係自奇美醫院出院返家（見本院卷
    第19頁），應僅以單趟計算，其餘108年8月26日、9月5日、
    9月19日、10月3日、11月28日前往奇美醫院，於108年8月27
    日、9月3日、10月22日、11月19日、12月27日、109年2月21
    日前往佳里奇美醫院之醫療行為，經核均有與該日同日之門
    診收據，其於當日往返之交通費用，自屬增加之支出。復考
    量原告於事故發生時已年過60，且係頭部受傷，在出院初期
    為求謹慎，搭乘計程車回診，應不為過，並參酌奇美醫院10
    8年11月28日診斷證明書醫師囑言欄記載原告出院後須專人
    照顧1個月，已如前述（見本院卷第25頁），認其中就診日
    期在108年9月23日即原告出院滿1個月前之醫療行為（即108
    年8月23日自奇美醫院返家、8月26日、9月5日、9月19日前
    往奇美醫院，108年8月27日、9月3日前往佳里奇美醫院），
    仍有乘坐計程車之必要，其後再前往醫療院所時，則以大眾
    運輸工具往返即足。至於被告雖辯稱原告並未提出收據，惟
    原告已證明有此項必要支出之損害，爰依民事訴訟法第222
    條第2項規定，參以臺南市之計程車收費費率係以85元起算
    ，超過1,500公尺後，每250公尺加計5元，時速5公里以下每
    3分鐘加5元（見本院卷第111頁）。而原告住處與奇美醫院
    之距離為32.7公里，車程約需39分鐘，有網路地圖1紙可參
    （見本院卷第113頁），以上開費率計算32.7公里之距離所
    得車資為709元【計算式：85元＋（32,700－1,500）公尺÷250
    公尺×5元＝709元】；另原告住處與佳里奇美醫院之距離為6.
    9公里，車程約需11分鐘，亦有網路地圖1紙可憑（見本院卷
    第115頁），依上開費率計算6.9公里之距離所得車資則為19
    3元【計算式：85元＋（6,900－1,500）公尺÷250公尺×5元＝19
    3元】。本院綜合上開行車時間、路程距離及停等時之車資
    計算方式（時速5公里以下每3分鐘加5元）等情，認原告所
    主張單趟前往奇美醫院、佳里奇美醫院之車資各為775元、2
    05元，尚屬合理。復依民事訴訟法第222條第2項規定，認定
    原告108年9月23日後以大眾運輸工具往返奇美醫院、佳里奇
    美醫院之交通費用各為200元、100元。據此計算原告得請求
    往返之交通費用，合計為7,045元【計算式：775元＋775元×2
    ×3次＋205元×2×2次＋200元×2次＋100元×4次＝7,045元】。此部
    分請求，當屬可採，逾此部分之請求，則屬無據。
  ⒋財物損失：
　　原告主張其騎乘之系爭腳踏車因系爭事故全毀，請求被告以
    系爭腳踏車規格相同之新車網路售價賠償系爭腳踏車之財產
    損害2,990元等語。原告雖主張系爭腳踏車在撞擊後全毀，
    惟依另案卷附之道路交通事故現場照片，僅見系爭腳踏車後
    輪處略有擦傷，車輛外觀仍然完整，顯然未達全毀之程度（
    見另案少調卷第45頁、第46頁）。就此部分，原告未能提出
    其他證據證明，並稱系爭腳踏車已於事後遺失等語（見本院
    卷第98頁），舉證固有未盡，然被告亦未爭執原告主張其所
    有之系爭腳踏車所有權受有侵害之事實，爰依民事訴訟法第
    222條第2項之規定，審酌系爭腳踏車受損之程度、各式腳踏
    車之維修及市價行情、及原告自陳已使用大約5年等節（見
    本院卷第98頁），認原告請求系爭腳踏車所有權受有侵害之
    賠償，於200元之範圍內，尚屬有據，逾此範圍之請求，則
    無足採。
　⒌非財產上損害賠償：
　　次按慰藉金之多寡，應斟酌雙方之身分、地位、資力與加害
    之程度及其他各種情形核定相當之數額。其金額是否相當，
    自應依實際加害情形與被害人所受之痛苦及雙方之身分、地
    位、經濟狀況等關係決定之；慰藉金之賠償須以人格權遭遇
    侵害，使精神上受有痛苦為必要，其核給之標準固與財產上
    損害之計算不同，然非不可斟酌雙方身分資力與加害程度，
    及其他各種情形核定相當之數額（最高法院47年台上字第12
    21號、51年台上字第223號判例意旨參照）。本件原告因被
    告乙○○之加害行為，受有頭部外傷、腦部蜘蛛網膜下出血、
    左踝挫傷、姿勢性眩暈（右側後半規管耳石脫落）等傷害，
    住院且多次回診，生活必受有相當之不便，精神上亦承有痛
    苦，依此，原告請求被告賠償其非財產上之損害，應屬有據
    。本院審酌原告為國小畢業，先前自營糕餅店鋪，現已退休
    ，107、108年度申報所得分別為35,689元、35,328元，名下
    財產有房屋1棟、土地2筆、汽車2輛；被告乙○○為高職畢業
    ，為修車學徒，107、108年度申報所得分別為2,000元、0元
    ，名下無財產；被告丙○○為大專畢業，現以務農為業，需扶
    養其子即被告乙○○，107、108年均未申報所得，名下財產有
    房屋1棟、土地1筆等情，業據兩造於另案警詢及本院審理時
    陳明在卷（見另案少調卷第17頁、第11頁，本院卷第109頁
    ），並有本院查詢之兩造之稅務電子閘門財產所得調件明細
    表在卷可稽（見本院財產資料卷第5頁至第24頁）。兼衡兩
    造之教育程度、身分、地位、經濟能力，及原告所受傷害程
    度、精神上痛苦之程度等一切情狀，認原告請求非財產上之
    損害賠償，於50,000元之範圍內，尚無不當，逾此部分之請
    求，則屬過高。
  ⒍據此，原告因系爭事故受有之損害，合計為148,783元【計算
    式：醫療費用10,138元＋看護費用81,400元＋交通費用7,045
    元＋財物損失200元＋非財產上損害賠償50,000元＝148,783元
    】。
  ㈢與有過失之認定：
    再按損害之發生或擴大，被害人與有過失者，法院得減輕賠
    償金額，或免除之，民法第217條第1項定有明文。此項規定
    之目的，在謀求加害人與被害人間之公平，故在裁判上法院
    得以職權減輕或免除之（最高法院85年台上字第1756號判例
    參照）。次按慢車起駛前應注意前後左右有無障礙或車輛行
    人，並應讓行進中之車輛行人優先通行；慢車行駛之車道，
    應依標誌或標線之規定行駛；無標誌或標線者，不得在禁止
    穿越地段穿越道路；分向限制線，用以劃分路面成雙向車道
    ，禁止車輛跨越行駛，並不得迴轉，道路交通安全規則第12
    4條第1項、同條第3項第4款、道路交通標誌標線號誌設置規
    則第165條第1項分別定有明文。本件被告乙○○雖有未注意車
    前狀況之過失，已如前述，然原告亦有未於起駛時注意前後
    左右有無障礙或來車、未禮讓行進中車輛優先通行，及在劃
    有分向限制線即禁止跨越之地段跨越道路之過失，有道路交
    通道路事故現場圖、道路交通事故調查報告表㈠、㈡附於另案
    少調卷可查（見另案少調卷第27頁至第31頁），且為原告於
    言詞辯論時所不爭執（見本院卷第97頁至98頁），可認原告
    及被告乙○○之過失行為應併為本件交通事故發生之原因。另
    案前於本院少年法庭調查時送往臺南市車輛行車事故鑑定委
    員會鑑定意見為：「一、丁○○○騎乘腳踏車，起駛穿越雙黃
    線道路未注意左右來車，為肇事主因。二、乙○○無照駕駛普
    通重型機車，未注意車前狀況，為肇事次因」等語（見另案
    少調卷第99頁至第100頁），亦與本院前開認定相符。本院
    審酌系爭事故發生當時，原告及被告乙○○各自違反交通安全
    規則之行為嚴重性，衡以交通規則之保護目的及違反之可責
    程度，認原告及被告乙○○之過失比例，應由原告負擔本件交
    通事故百分之70之過失責任，由被告乙○○負擔百分之30之過
    失責任。爰依上開過失程度比例，減輕被告乙○○賠償之金額
    至百分之30。則原告所得請求被告連帶賠償之金額，應減輕
    為44,635元【計算式：148,783元×（1－70％）≒44,635元（小
    數點以下四捨五入）】，逾此範圍之請求，則屬無據。
  ㈣末按，保險人依強制汽車責任保險法規定所為之保險給付，
    視為被保險人損害賠償金額之一部分；被保險人受賠償請求
    時，得扣除之，為強制汽車責任保險法第32條所明文規定，
    則於強制汽車責任保險人依該法規定給付之保險金範圍內，
    強制汽車責任保險之被保險人之損害賠償責任即因而解免。
    查原告已自陳其請領54,987元之強制汽車責任保險金（見本
    院卷第99頁），揆之上開規定，即應自原告請求之賠償數額
    中扣除，經扣除後，原告所得請求已無餘額【計算式：44,6
    35元－54,987元＝－10,352元】，即原告請領之強制汽車責任
    保險金，已足以扣抵賠償額全額，自不得再於本件請求損害
    賠償。
五、綜上所述，原告雖依民法第184條第1項前段、第187條第1項
    前段規定請求被告連帶賠償，然原告之侵權行為損害賠償債
    權，經民法第217條第1項減輕及扣除原告受領之強制汽車責
    任保險金後，所得請求已無餘額，從而，原告請求，為無理
    由，不應准許。又原告係依民法第184條第1項前段、同條第
    2項、第191條之2、第187條第1項前段規定請求被告連帶負
    損害賠償責任，其訴訟標的雖有數項，但僅有單一之聲明，
    即所謂選擇訴之合併。然其依民法第184條第2項、第191條
    之2、第187條第1項前段等規定所得請求之損害額，與依第1
    84條第1項前段、第187條第1項前段規定請求計算之結果，
    並無二致，是原告他項訴訟標的之請求，亦屬無據，應予駁
    回。原告之訴，既經駁回，其所為假執行之聲請亦失所附麗
    ，應併予駁回。
六、本件事證已臻明確，兩造其餘攻擊防禦方法及舉證，核與判
    決結果均無影響，爰不另一一論述。
七、據上論結，本件原告之訴為無理由，依民事訴訟法第436條
    第2項、第78條，判決如主文。
中　　華　　民　　國　　109 　年　　11　　月　　11　　日
                  柳營簡易庭    法  官  徐安傑
以上正本係照原本作成。
原告如不服本判決，應於判決送達後20日內，向本院提出上訴狀
並表明上訴理由，如於本判決宣示後送達前提起上訴者，應於判
決送達後20日內補提上訴理由書（須附繕本）。 
中　　華　　民　　國　　109 　年　　11　　月　　11　　日
                                書記官  吳宣穎